臺灣臺北地方法院刑事判決　　　　　　　95年度訴字第1653號
公　訴　人　臺灣臺北地方法院檢察署檢察官
被　　　告　丙○○
　　　　　　甲○○
上二人共同
選任辯護人　簡宏明律師
上列被告因違反毒品危害防制案件，經檢察官提起公訴（九十五
年度偵字第五九Ｏ五號），本院判決如下：
    主      文
丙○○、甲○○共同連續販賣第三級毒品，各處有期徒刑伍年陸
月。扣案如附表一編號(一)、(二)、(三)所示之物均沒收；如附表二編
號(一)、(二)所示販賣毒品所得財物計新臺幣參仟元均沒收之，如全
部或一部不能沒收時，以其財產抵償之。
    事      實
一、丙○○與甲○○均明知愷他命（即俗稱之Ｋ他命）為毒品危
    害防制條例列管之第三級毒品，非經許可，不得擅自販賣、
    意圖販賣而持有或轉讓，竟基於共同販賣而營利之意圖與共
    同概括犯意之聯絡，先由丙○○於民國九十五年二月二十四
    日某時許，在臺北市○○○路和愛國東路交叉口某舞廳內，
    以新臺幣（下同）二萬元之價格向真實姓名年籍不詳綽號「
    阿國」之成年男子購買已包裝完成之愷他命三十七包（重量
    不詳）後，由丙○○於九十五年二月二十八日，將上開毒品
    全數交由甲○○（未移轉該毒品所有權），委由甲○○以每
    包一千元之價格對外販賣，雙方並約定販賣所得除甲○○取
    得其中兩千元外，其餘販賣上開愷他命所得均應由甲○○交
    付予丙○○，而以此方式販賣毒品以營利。嗣甲○○即於九
    十五年二月二十八日，在不詳地點，將上開愷他命連續販賣
    予真實姓名年籍均不詳綽號「全董」、「小楊」（起訴書誤
    載為「小湯」）之成年男子各一包（丙○○已於同日向甲○○取回四包愷他命供己施用），又於九十五年三月一日，在
    不詳地點，再販賣一包愷他命予真實姓名年籍均不詳綽號「
    阿豪」之成年男子，販賣毒品所得共達三千元。嗣甲○○於
    九十五年三月一日晚上十時十五分許，在臺北市○○區○○
    路六十一號巷口為警執行路檢時查獲，並由警自甲○○身上
    扣得愷他命三十包（總毛重為二十一點九公克、淨重為十五
    點一公克）、計算販賣愷他命所得之帳冊一本及販賣愷他命
    所得一千元，並循線查獲丙○○，始知悉上情。
二、案經臺北市政府警察局中山分局報請臺灣臺北地方法院檢察
    署檢察官偵查起訴。
    理      由
一、程序方面（證據能力部分）：
  (一)被告甲○○於警方「蒐證錄音帶」中之供述，未違反刑事訴
    訟法第一百五十八條之二第一項本文及第二項之規定，有證
    據能力：
１、被告甲○○辯稱警方將其逮捕後，並未依同法第九十五條之
    規定對其告知權利，亦未徵得其許可，即在夜間進行訊問，
    並在其不知情之情況下，在製作正式警詢筆錄之前，將其供
    述以錄音帶錄下，故其於該蒐證錄音帶中之供述，依上開規
    定應無證據能力云云。
２、惟查，違背第九十三條之一第二項、第一百條之三第一項之
    規定，所取得被告或犯罪嫌疑人之自白及其他不利之陳述，
    不得作為證據。但經證明其違背非出於惡意，且該自白或陳
    述係出於自由意志者，不在此限。檢察事務官、司法警察官
    或司法警察詢問受拘提、逮捕之被告或犯罪嫌疑人時，違反
    第九十五條第二款、第三款之規定者，準用前項規定，同法
    第一百五十八條之二定有明文。且同法第九十五條規定：「
    訊問被告應先告知左列事項：一、犯罪嫌疑及所犯所有罪名
    ，罪名經告知後，認為應變更者，應再告知。二、得保持緘
    默，無須違背自己之意思而為陳述。三、得選任辯護人。四
    、得請求調查有利之證據。」此為訊問被告前，應先踐行之
    法定義務，固屬刑事訴訟之正當程序，惟考其立法目的，在
    於尊重刑事被告乃程序主體者之一，為使其本於程序主體之
    地位而參與審判之權利，並藉由辯護人協助，以強化其防禦
    能力，落實訴訟當事人實質上之對等，另依同法第一百條之
    二之規定，於司法警察（官）詢問犯罪嫌疑人時亦有適用，
    若司法警察（官）漏為告知同法第九十五條第二款、第三款
    之事項時，考量該項之漏為告知對於犯罪嫌疑人權益損害甚
    大，依同法第一五八條之二第二項準用第一項本文之規定，
    因此取得犯罪嫌疑人之供述，應無證據能力。惟若司法警察
    （官）於逮捕犯罪嫌疑人時已經踐行本條之告知義務，之後
    再次詢問犯罪嫌疑人時，由於詢問主體並未改變，應可期待
    犯罪嫌疑人已經由第一次之告知而知悉其訴訟法上之權利，
    而無庸重複踐行告知程序（最高法院九十二年度台上字第五
    二九七號判決意旨參照）。經查，被告甲○○於上開時地為
    警逮捕時，已經由警方告知其訴訟上之權利，已據證人即中
    山分局警員乙○○到庭證述明確（參本院卷，第六十三頁反
    面），另參九十五年三月二日之警詢筆錄明確記載：「（問
    ：警方於拘捕你（即被告甲○○）時有無告知「得保持沈默
    ，無須違背自己意思而為陳述」及「得選任辯護人」等兩項
    權利？）有。」，亦有警詢筆錄可憑（參偵查卷，第十三頁
    至第十四頁），是警方在逮捕被告甲○○時已經踐行該條之
    權利告知程序甚明，被甲○○辯稱在為警製作「蒐證錄音帶
    」時，未踐行權利告知乙節縱使為真，亦無礙該「蒐證錄音
    帶」證據能力之取得，被告甲○○辯稱警方漏為依上開規定
    踐行權利告知，其於該「蒐證錄音帶」中之供述，依同法第
    一百五十八條之二之規定應無證據能力云云，依前揭說明，
    洵屬無據。
３、又該「蒐證錄音帶」中被告甲○○之供述雖係由警方夜間詢
    問時所取得，惟被告甲○○為警路檢盤查時已經供陳上開愷
    他命係供販賣之用，故由警方將其帶回警局進一步詢問，且
    警方為避免被告甲○○翻異前詞，故將被告甲○○至警局後
    之所有供述均以錄音方式加以存證，適被告甲○○在警局內
    初次為警詢問時（製作正式警詢筆錄之前），即供出上開愷
    他命係由被告丙○○所交付，故警方先行至被告丙○○工作
    之酒店請被告丙○○到警局說明，嗣後方開始製作被告二人
    之警詢筆錄等情，已經證人乙○○證述明確（參本院卷，第
    六十二頁六十三頁），足見警方並無惡意取證情事，且被告
    甲○○於上開蒐證錄音帶中之陳述係出於自由意旨而為，為
    被告甲○○所自承，此參告甲○○在本院審理時證稱：「（
    檢察官問：錄音帶顯示你（即被告甲○○）指稱小蒲要你賣
    毒品，這個小蒲是否就是丙○○？）是的。」、「（檢察官
    問：錄音帶顯示你（即被告甲○○）指稱丙○○要你賣毒品
    ，且說這三十包是小蒲叫你賣的？）是的，我有這樣說。」
    、「（檢察官問：當時警察有無對你（即被告甲○○）進行
    強暴、脅迫、詐欺，而讓你講這些話？）沒有。他只是說如
    果我講實話，會幫我向法官求情。」等語自明（參本院卷，
    第六十四頁反面、第六十五頁），是依同法第一百五十八條
    之二第一項但書之規定，被告甲○○於該「蒐證錄音帶」中
    之供述仍例外有證據能力。被告甲○○辯稱其於該「蒐證錄
    音帶」中之供述，係違反夜間詢問之規定而取得，應無證據
    能力云云，亦難憑採。
  (二)被告甲○○於警方「蒐證錄音帶」中之供述，符合同法第一
    百五十九條之二之規定，有證據能力：
１、被告丙○○另辯稱被告甲○○於「蒐證錄音帶」中對其不利
    之陳述，係屬於審判外之陳述，依照同法第一百五十九條第
    一項之規定，無證據能力云云。
２、惟查，刑事訴訟以直接審理為原則，必須經過調查程序，以
    顯出於審判庭之證據資料，始得採為判決基礎，排除傳聞證
    據之適用，故同法第一百五十九條第一項規定：「被告以外
    之人於審判外之言詞或書面陳述，除法律有規定外，不得作
    為證據」，故被告以外之人於檢察事務官、司法警察 (官)
    調查中之陳述，性質上屬傳聞證據，違背直接審理及言詞審
    理原則，原則上不認其具證據能力，惟依同法第二百二十八
    條第二項、法院組織法第六十六條之三第一項第二款之規定
    ，檢察事務官有調查犯罪及蒐集證據與詢問告訴人、告發人
    、證人或鑑定人之權限，同法第二百二十九條至第二百三十
    一條之一，亦規定司法警察 (官)具有調查犯罪嫌疑人犯罪
    情形及蒐集證據等職權，若以其等調查所得證據資料，一昧
    排除，自違背實體真實發見之訴訟目的，是以先前與審判中
    不符之陳述，具有較可信之特別情形，且為證明犯罪事實存
    否所必要者，例外於同法第一百五十九條之二賦予該傳聞證
    據有證據能力。經查，被告甲○○於警方製作「蒐證錄音帶
    」時指稱該愷他命為被告丙○○交予其販售，遭查獲帳冊係
    其記載販賣毒品所得，嗣於偵查中及本院審理中則改稱該愷
    他命係由其於同年二月二十四日晚上十時許，在臺北市○○
    街、林森北路附近「A＋ 舞廳」向真實姓名年籍不詳之成年
    男子以三萬元之價格購入，，該帳冊內為他人向其借款之記
    載，陳述內容顯然前後有異（參偵查卷，第十五頁、第四十
    七頁；本院卷第六十四頁），而被告丙○○亦矢口否認有何
    販賣毒品犯行，本院以為自有以該「蒐證錄音帶」內被告甲○○之陳述作為認定被告丙○○有無共同販賣毒品犯行之必
    要，且被告丙○○於該「蒐證錄音帶」內陳述販賣上開愷他
    命之細節，與查獲帳冊記載內容相核互符，被告甲○○亦自
    承與被告丙○○並無怨恨與糾紛（參本院卷，第六十五頁）
    ，應無任意設詞誣陷被告丙○○之理，另酌以被告丙○○為
    警循線查獲後，亦於警詢中自承上開愷他命係由其轉交給被
    告甲○○，復陳稱確實如帳冊記載已從被告甲○○處取回四
    包愷他命供給施用（參偵查卷，第十頁至第十一頁），顯見
    被告甲○○於該「蒐證錄音帶」內指稱被告丙○○交其販賣
    愷他命之證詞具有特別可信之情形，依照前揭說明，被告甲○○於該「蒐證錄音帶」中對於被告丙○○不利之陳述，雖
    屬傳聞證據，仍例外具有證據能力，被告丙○○以前詞置辯
    ，自不足取。
二、實體方面：
    訊據被告甲○○雖一度坦承確實與被告丙○○共同販賣毒品
    之犯行，惟嗣後翻異前詞，矢口否認上開犯行，被告丙○○
    則自始否認有何販賣情事。被告丙○○辯稱：伊僅寄放五、
    六包愷他命至被告甲○○處而已，絕無販賣愷他命云云；被
    告甲○○則辯稱：被查獲之愷他命除被告丙○○寄放之一包
    外，其餘均係伊於上開時地向真實姓名年籍均不詳之成年男
    子以三萬元之價格所購入，供自己施用後所剩下，至該本帳
    冊上記載之姓名及數字為他人向伊借款之記載，絕無販賣愷
    他命云云。經查：
  (一)被告甲○○在警方「蒐證錄音帶」中之陳述具有證據能力，
    已如前述，而該「蒐證錄音帶」已經本院會同檢察官、被告
    及其辯護人於審理中當庭勘驗完畢，並據以製成錄音譯文，
    上開人等均表示對於錄音譯文之內容沒有意見（參本院卷，
    第三十二頁、第三十六頁），嗣由本院將該錄音譯文提示被
    告二人及其辯護人並告以要旨，使渠等為辯論（參本院卷，
    第六十六頁），應認業已踐行合法證據調查程序，自得作為
    論斷被告二人有無販賣毒品犯行之證據，合先敘明。
  (二)被告二人販賣第三級毒品愷他命之犯行，已據被告甲○○在
    「蒐證錄音帶」中陳述明確，核與證人乙○○所證述之情節
    相符，而被告甲○○敘述販賣愷他命之時間、對象及獲利所
    得，均與遭查獲帳冊記載之內容相合，且該帳冊上記載被告
    甲○○從被告丙○○處取得三十七包愷他命後，已售出三包
    ，再由被告丙○○取回四包，僅剩三十包等情，亦與自被告
    甲○○身上所取出之三十包數量相符，有錄音譯文、翻拍照
    片四張等在卷可考（參偵查卷，第十六頁至第二十頁、第七
    十七頁；本院卷，第二十九頁至第三十二頁），並有毒品三
    十包、帳冊一本及販賣毒品所得一千元扣案可查（保管字號
    ：九十五年度藍保字第五二六號），另扣案之毒品經送鑑後
    亦證實含有愷他命成分，有憲兵司令部刑事鑑識中心九十五
    年八月二日安鑑字第Ｏ一二九四號鑑通知書在卷可查（參偵
    查卷，第八十一頁），被告二人共同販賣第三級毒品之犯行
    應堪認定。
  (三)被告甲○○雖辯稱上開毒品除其中一包愷他命係被告丙○○
    所交付外，其餘均係由其於上開時地向真實姓名年籍均不詳
    之成年男子以三萬元所購得，供作自己施用後所剩下，至其
    於「蒐證錄音帶」中之陳述與被告丙○○共同販賣毒品犯行
    係因為害怕而為，並非真實云云。惟查，被告湯維對於購買
    上開毒品之日期，先於警方詢問時供稱：係於被查獲之日（
    即九十五年三月一日）前四、五天買的云云（參偵查卷，第
    十五頁）；復於偵查中向檢察官陳稱：係於同年二月二十八
    日買的云云，嗣又改稱係於二月二十七日買的云云（參偵查
    卷，第四十七頁）；然於本院審理中又陳稱係於同年二月二
    十八日買的云云（參本院卷，第二十頁），前後供述已顯有
    不一。另對於購買上開毒品後施用之數量而言，被告甲○○
    先稱上開毒品中有一包是被告丙○○交付其保管云云（參偵
    查卷，第六十八頁），嗣於本院審理時又稱總共購買三十七
    包愷他命，經伊施用七包後，僅剩三十包云云，前後供述內
    容亦多有矛盾。再就被告丙○○交付毒品予被告甲○○之日
    期而言，被告甲○○先稱無法記得被告丙○○交其保管上開
    愷他命之時間點云云（參本院卷，第二十頁），後又明確陳
    稱被告丙○○係於同年三月一日前最後一個星期六早上五、
    六時許所交付云云（參本院卷，第六十四頁反面），前後供
    述兩歧，與被告丙○○陳稱其係由同年二月二十八日將上開
    毒品交付被告甲○○保管云云（參本院卷，第十九頁反面）
    亦不相符。是被告甲○○對於其購買愷他命供己施用之時間
    、數量、被告丙○○交其保管愷他命之時間均供述不一，亦
    與被告丙○○之陳述兩歧，被告甲○○上開辯詞顯係卸責之
    詞，不足採信。而被告甲○○之尿液為警採驗後，固呈現愷
    他命陽性反應，有臺灣檢驗科技股份有限公司九十五年三越
    十五日CH/2006/30125號濫用藥物尿液檢驗報告附卷可查（
    參偵查卷，第七十二頁），然此僅能證明被告甲○○有施用
    愷他命之行為，無法證明上開被查獲之愷他命即為被告甲○○供己施用所購入，難以據為對被告二人有利之認定。
  (四)被告甲○○另辯稱遭查獲之帳冊一本為別人向其借款之記載
    云云。惟查，被告甲○○於警方製作「蒐證錄音帶」時，已
    向警方供陳該帳冊上之內容為販賣毒品所得之記載，由於其
    已以每包一千元之價格販賣愷他命各一包予「全董」、「小
    楊」及「阿豪」，且帳款已經結清，故將渠等於該帳冊上記
    載之金額劃去，惟被告丙○○取回四包愷他命尚未結清款項
    外，故未刪除等情，與被告丙○○自承業已自被告甲○○處
    取回四包之情節相符（參偵查卷，第十一頁），並有錄音譯
    文在卷可稽（參本院卷，第二十九頁至第三十頁反面），復
    有查獲帳冊一本可考，益徵該帳冊記載之內容，確實係被告
    甲○○販賣毒品之記載。況且被告甲○○亦自承負債五萬元
    ，有錄音譯文可查（參本院卷第三十二頁），顯無借款予他
    人之餘裕，且若被告甲○○所述為真，依帳冊之記載，被告
    丙○○亦向其借款四千元，亦顯被告二人一致陳稱彼此沒有
    借貸關係等語顯然不同（參偵查卷，第十一頁；本院卷，第
    六十五頁），從而，被告甲○○嗣後翻異前詞辯稱該該帳冊
    上之記載內容為借款予他人之記錄云云，顯與常情有悖，亦
    與卷證資料相違，委無可取。亦足見被告甲○○於本院審理
    中改稱被告丙○○已於同年三月一日還清向其之借款四千元
    云云（本院卷，第六十五頁反面），為臨訟杜撰之詞，不能
    輕信。
  (五)被告丙○○雖辯稱伊僅寄放五、六包愷他命於被告甲○○處
    ，並無販賣毒品犯行云云。惟查，被告丙○○交付被告甲○○販賣愷他命犯行，有錄音譯文可證（參本院卷，第三十頁
    ），而被告丙○○陳述寄放上開愷他命之時間與被告甲○○
    所辯寄放情節顯然不符，已詳述如前，況被告丙○○於警詢
    中亦自陳：「（問：警方所查獲之K他命毒品，據甲○○向
    警方供稱該毒品係由你（即被告丙○○）所提供，你作何解
    釋？用途為何？）該毒品確實是我提供給他的」，亦顯與被
    告甲○○在上開錄音中所述情節相符，參以被告二人彼此並
    無仇恨，此為被告二人所自承，被告甲○○當無設詞誣陷被
    告丙○○之理，顯見被告丙○○辯稱僅寄放愷他命於在被告
    甲○○處云云，要為卸責之詞，自不足取。
  (六)綜上所述，被告二人前開所辯均為飾卸之詞，不能採信，本
    件事證明確，被告二人販賣毒品犯行堪以認定，應依法論科
    。
三、查被告二人行為後，刑法業於九十四年二月二日修正公布，
    九十五年七月一日起施行。按行為後法律有變更者，適用行
    為時之法律，但行為後之法律有利於行為人者，適用最有利
    於行為人之法律，刑法第二條第一項定有明文。茲本條係規
    範行為後法律變更所生新舊法律比較適用之準據法，本身尚
    無新舊法比較之問題，於新法施行後，應一律適用新法第二
    條第一項之規定，為「從舊從輕」之比較。而本次法律變更
    ，比較時應就罪刑有關之共犯、未遂犯、想像競合犯、牽連
    犯、連續犯、結合犯，以及累犯加重、自首減輕暨其他法定
    加減原因（如身分加減）與加減例等一切情形，詳為比較（
    最高法院九十五年五月二十三日九十五年度第八次刑事庭會
    議決議參照）。茲就本件適用刑法法條新舊法比較之情形分
    論如下：
  (一)刑法第二十八條有關共犯之規定，修法前係規定：「二人以
    上共同實施犯罪之行為者，皆為正犯」；而新法修正施行後
    ，則將「實施」改為「實行」，而成為：「二人以上共同實
    行犯罪之行為者，皆為正犯」。其修正理由係為釐清陰謀共
    同正犯、預備共同正犯、共謀共同正犯是否合乎本條規定之
    正犯要件，而本件被告二人，就販賣毒品之犯行間既有犯意
    聯絡及行為分擔，即屬實行犯罪行為之正犯，不論依修正前
    、後之規定，皆屬共同正犯，對被告二人而言並無有利或不
    利之情形，揆諸前揭說明，並不生新舊法比較之問題，應逕
    依修正後之刑法第二十八條，論以共同正犯。
  (二)毒品危害防制條例第四條第三項之販賣第三級毒品罪有關併
    科罰金刑部分，依修正前刑法第三十三條第五款規定「罰金
    ：一元以上。」，修正後刑法第三十三條第五款規定「罰金
    ：新臺幣一千元以上，以百元計算之。」，則依修正後之法
    律，本件所得併科處之罰金刑最低為新臺幣一千元，惟如依
    行為時即修正前刑法第三十三條第五款規定之罰金最低額則
    為銀元一元即新臺幣三元，是比較前開規定，以修正前刑法
    第三十三條第五款規定，其法定得予科處之罰金刑最低額度
    較低，較有利於行為人。
  (三)又刑法第五十六條連續犯之規定業於九十四年二月二日修正
    公布刪除，是於新法修正施行後，被告二人之數次販賣毒品
    犯罪之犯行，即須分論併罰。此刪除雖非犯罪構成要件之變
    更，但顯已影響行為人刑罰之法律效果，自屬法律有變更，
    依新法第二條第一項規定，比較新、舊法結果，仍應適用較
    有利於被告二人之行為時法律即修正前刑法論以連續犯。
四、按愷他命係毒品危害防制條例第二條第二項第三款所規定之
    第三級毒品。是核被告二人上開所為，係犯毒品危害防制條
    例第四條第三項之販賣第三級毒品罪，被告二人間有犯意聯
    絡與行為分擔，為共同正犯。又被告二人先後多次販賣第三
    級毒品之犯行，時間緊接，犯罪方法相同，觸犯構成要件相
    同之罪名，顯係基於概括犯意而為，為連續犯，應依修正前
    刑法第五十六條之規定論以一連續販賣第三級毒品罪，並加
    重其刑。至於被告二人持有第三級毒品愷他命之行為，因不
    構成犯罪，而無法律上應為販賣第三級毒品之高度行為所吸
    收之問題，亦無同條例第十一條第四項所規範持有達一定數
    量加重其刑之問題。又同條例第十七條規定：犯第四條第三
    項之罪，供出毒品來源，因而破獲者，得減輕其刑，其立法
    意旨重在鼓勵具體供出其上游販毒者，俾資追查該毒梟前手
    及其上游毒品，以杜絕毒品之蔓延與氾濫為目的。倘未因其
    自白進而查獲毒梟前手或其上游毒品者，自不得執此邀本條
    規定之寬減（最高法院九十二年度臺上字第二八九七號判決
    意旨參照）。而本件被告二人共同販賣第三級毒品，已認定
    如前，則被告丙○○自非被告甲○○之上游毒品者，揆諸前
    開最高法院判決之意旨，自無依上揭條文減刑之餘地，附此
    敘明。爰審酌被告二人共同非法販賣第三級毒品愷他命，助
    長毒品在社會上擴散、流竄，威脅政府禁止毒品濫用以保障
    國民健康之政策，且增加違法施用毒品者之人口，犯罪所生
    之危害程度甚鉅，被告甲○○犯後雖一度承認犯行，然嗣後
    否認犯行，並數度更改辯詞，被告丙○○則拒不坦承販賣毒
    品之犯行，應認均顯無悔意等一切情狀，量處如主文所示之
    刑，以示懲儆。
五、又同條例第二條第二項規定，毒品依其成癮性、濫用性及對
    社會危害性分為四級，並就製造、運輸、販賣、意圖販賣而
    持有、以非法方法使人施用、引誘他人施用及轉讓等不同品
    項毒品之行為，分別定其處罰。至施用或持有第三、四級毒
    品，因其可罰性較低，故予除罪化，僅就施用及持有第一、
    二級毒品科以刑罰。惟鑑於第三、四級毒品均係管制藥品，
    特於同條例第十一條之一明定無正當理由，不得擅自持有；
    同條例第十八條第一項後段復規定查獲之第三、四級毒品，
    無正當理由而擅自持有者，沒入銷燬之。從而，依同條例第
    十八條第一項後段應沒入銷燬之毒品，專指查獲之施用、持
    有第三、四級毒品而言；倘係查獲之製造、運輸、販賣、意
    圖販賣而持有、以非法方法使人施用、引誘他人施用或轉讓
    之第三、四級毒品，既屬同條例相關法條明文規定處罰之犯
    罪行為，即非該條項應沒入銷燬之範圍。又同條例第十九條
    第一項所定「供犯罪所用或因犯罪所得之物」，係指犯第四
    條至第九條、第十二條、第十三條或第十四條第一項、第二
    項之罪所用或所得之物，不包括毒品本身在內，自不得為第
    三、四級毒品之沒收依據（以犯第四條第三項販賣第三級毒
    品罪為例，其供犯罪所用之物，當指「供販賣第三級毒品所
    用之物」而言；第三級毒品本身為販賣之標的，為遂行販賣
    該毒品使用之物，始屬「供犯罪《犯第四條第三項之販賣第
    三級毒品罪》所用之物」，其理至明）。同條例對於查獲之
    製造、運輸、販賣、意圖販賣而持有、以非法方法使人施用
    、引誘他人施用及轉讓第三、四級毒品之沒收，並無特別規
    定，如其行為已構成犯罪，則該毒品即屬不受法律保護之違
    禁物，應回歸刑法之適用，依刑法第三十八條第一項第一款
    之規定沒收之（最高法院九十五年度台上字第九一一號判決
    意旨參照）。是本件所扣得之第三級毒品愷他命（驗餘淨重
    十四點六三六三公克），既為被告丙○○所有交由被告甲○○持之對外販賣之物，依前揭說明，上開毒品自屬被告丙○○所有無疑，應依刑法第三十八條第一項第一款之規定沒收
    之（檢察官之起訴書就愷他命部分聲請依同條例第十八條第
    一項之規定宣告沒入銷燬，顯有誤會）。次按毒品危害防制
    條例第十九條第一項關於沒收之規定，係採義務沒收主義。
    故凡犯同條例第四條至第九條、第十二條、第十三條或第十
    四條第一項、第二項之罪者，其供犯罪所用之物或因犯罪所
    得之財物，且屬犯人所有者，即應依該規定沒收（最高法院
    九十三年度臺上字第一三六Ｏ號、第一三六五號判決意旨參
    照）。經查，扣得之夾鏈袋三十個係用於包裹毒品，防其裸
    露、潮濕，便於攜帶，且可與毒品分離，係供本案犯罪所用
    之物，且為被告丙○○所有，已如前述，應依該條之規定沒
    收之。另被告二人共同將毒品販售予前開人等，所得共有三
    千元，已經論述如前，是該款項均為被告二人因犯罪所得之
    財物，而扣案之一千元為即為被告甲○○前開販賣毒品予與
    「阿豪」所得之款項，有錄音譯文附卷可參（參本院卷，第
    三十一頁），應與未扣案之兩千元均依該條之規定沒收之，
    如全部或一部不能沒收時，以其財產抵償之。又被告丙○○
    雖自被告甲○○處取回四包愷他命供己施用，並由被告甲○○在遭查獲之帳冊上記載「小蒲-400 0」等字樣，惟上開毒
    品為被告丙○○所有，既已認定如前，則被告甲○○交付四
    包愷他命予被告丙○○之行為，亦與販賣或轉讓毒品無涉，
    即難認定被告甲○○有販賣四包愷他命予被告丙○○之犯行
    ，並獲利四千元乙情，爰不就該部分為沒收之諭知。至扣案
    之吸管一支，無法證明與被告二人販賣毒品有關，爰不宣告
    沒收，附此敘明。
六、查販賣毒品係違法行為，政府查緝甚嚴，非可公然為之，亦
    無公定之價格，不論任何包裝，均可任意分裝增減分量，而
    每次買之價量，亦可能隨時依雙方間之關係深淺、資力、需
    求量及對行情之認知、來源是否充裕、查緝是否嚴緊，購買
    者被查獲時供述購買對象之可能性風險之評估等，因而異其
    標準，並機動調整，非可一概而論，販賣之利得除經坦承犯
    行或價量俱臻明確外，委難察得實情，販賣之人從價差或量
    差中牟利方式雖異，其意圖營利之非法販賣行為則一，是除
    非別有具體事證，足認係按同一價量委買、販售或轉讓外，
    ，實難據以認定被告另有販賣毒品之犯行。經查，遭查獲之
    帳冊上雖另有一頁記載「林偉－1000」、「阿宏-2000（遭
    劃去）」、「阿泰-1000」、「喬丹-1000」、「小楊-1000
    」等內容（參偵查卷，第二十六頁），與被告二人在帳冊上
    記載前揭販賣毒品犯行之內容相似，然除該帳冊記載外，並
    無其他證據證明被告二人有共同將前揭毒品販賣予「林偉」
    、「阿宏」、「阿泰」、「喬丹」及「小楊」等五人，而該
    「1000」、與「2000」之記載即為共同販賣毒品所得之財物
    ，且此部分復未經檢察官提起公訴，亦難認與本件有何裁判
    上一罪之關係，依前揭說明，爰不就此部分為審判，併此指
    明。
據上論斷，應依刑事訴訟法第二百九十九條第一項前段，毒品危
害防制條例第四條第三項、第十九條第一項，刑法第二條第一項
、第十一條前段、第三十八條第一項第一款、第二十八條，修正
前刑法第五十六條判決如主文。
本案經檢察官林達到庭執行職務。
中　　華　　民　　國　　96　　年　　3 　　月　　12　　日
                  刑事第十一庭  審判長法　官  劉方慈
　　　　　　　　　　　　　　　　　    法　官  鍾淑慧
　　　　　　　　　　　　　　　　　    法　官  林庚棟
上正本證明與原本無異。
如不服本判決，應於判決送達後10日內向本院提出上訴狀 (應抄
附繕本)。
                                      書記官  殷玉芬
中　　華　　民　　國　　96　　年　　3 　　月　　15　　日
附表一：
┌──┬───────┬───┬────────┬──────┐
│編號│應沒收之物名稱│數量  │備註            │沒收依據    │
├──┼───────┼───┼────────┼──────┤
│ (一) │愷他命（不含包│參拾包│驗餘淨重共拾肆點│            │
│    │裝袋本身）    │      │陸參陸參公克    │            │
├──┼───────┼───┼────────┼──────┤
│ (二) │包裝上開(一)所示│參拾個│                │            │
│    │愷他命之夾鏈袋│      │                │            │
├──┼───────┼───┼────────┼──────┤
│ (三) │帳冊          │壹本  │                │            │
└──┴───────┴───┴────────┴──────┘
附表二：
┌──┬──────────────────┬────┬─────────┐
│編號│應沒收之物名稱                      │扣案與否│沒收之依據        │
├──┼──────────────────┼────┼─────────┤
│ (一) │因販賣毒品所得之新臺幣壹千元        │有扣案  │                  │
├──┼──────────────────┼────┼─────────┤
│ (二) │因販賣毒品所得之新臺幣貳仟元        │未扣案  │                  │
└──┴──────────────────┴────┴─────────┘
附錄論罪科刑法條
毒品危害防制條例第四條第三項
得於十日內上訴
臺灣臺北地方法院刑事判決
                                     95年度訴字第1653號
公  訴  人  臺灣臺北地方法院檢察署檢察官
被      告  丙○○  男  27歲（民國○○年○月○○日生）
                        身分證統一編號：Ｚ000000000號
                        住臺北縣三重市○○街103號3樓
            甲○○  男  25歲（民國○○年○月○○日生）
                        身分證統一編號：Ｚ000000000號
                        住臺北縣新店市○○街7巷18號
共      同
選任辯護人  簡宏明律師
上列被告因違反毒品危害防制案件，經檢察官提起公訴（九十五
年度偵字第五九Ｏ五號），本院判決如下：
    主  文
丙○○、甲○○共同連續販賣第三級毒品，各處有期徒刑伍年陸
月。扣案之愷他命（驗餘淨重拾肆點陸陸公克）沒收之。包
裝上開毒品之夾鏈袋拾個及計算販賣毒品所得之帳冊壹本均沒
收之。扣案之販賣毒品所得新臺幣壹仟元及未扣案之販賣毒品所
得新臺幣貳仟元均沒收之，如全部或一部不能沒收時，以其財產
抵償之。
    事  實
一、丙○○與甲○○均明知愷他命（即俗稱之Ｋ他命）為毒品危
    害防制條例列管之第三級毒品，非經許可，不得擅自販賣、
    意圖販賣而持有或轉讓，竟基於共同販賣而營利之意圖與共
    同概括犯意之聯絡，先由丙○○於民國九十五年二月二十四
    日某時許，在臺北市○○○路和愛國東路交叉口某舞廳內，
    以新臺幣（下同）二萬元之價格向真實姓名年籍不詳綽號「
    阿國」之成年男子購買已包裝完成之愷他命三十七包（重量
    不詳）後，由丙○○於九十五年二月二十八日，將上開毒品
    全數交由甲○○（未移轉該毒品所有權），委由甲○○以每
    包一千元之價格對外販賣，雙方並約定販賣所得除甲○○取
    得其中兩千元外，其餘販賣上開愷他命所得均應由甲○○交
    付予丙○○，而以此方式販賣毒品以營利。嗣甲○○即於九
    十五年二月二十八日，在不詳地點，將上開愷他命連續販賣
    予真實姓名年籍均不詳綽號「全董」、「小楊」（起訴書誤
    載為「小湯」）之成年男子各一包（丙○○已於同日向甲○○取回四包愷他命供己施用），又於九十五年三月一日，在
    不詳地點，再販賣一包愷他命予真實姓名年籍均不詳綽號「
    阿豪」之成年男子，販賣毒品所得共達三千元。嗣甲○○於
    九十五年三月一日晚上十時十五分許，在臺北市○○區○○
    路六十一號巷口為警執行路檢時查獲，並由警自甲○○身上
    扣得愷他命三十包（總毛重為二十一點九公克、淨重為十五
    點一公克）、計算販賣愷他命所得之帳冊一本及販賣愷他命
    所得一千元，並循線查獲丙○○，始知悉上情。
二、案經臺北市政府警察局中山分局報請臺灣臺北地方法院檢察
    署檢察官偵查起訴。
    理  由
一、程序方面（證據能力部分）：
  (一)被告甲○○於警方「蒐證錄音帶」中之供述，未違反刑事訴
    訟法第一百五十八條之二第一項本文及第二項之規定，有證
    據能力：
１、被告甲○○辯稱警方將其逮捕後，並未依同法第九十五條之
    規定對其告知權利，亦未徵得其許可，即在夜間進行訊問，
    並在其不知情之情況下，在製作正式警詢筆錄之前，將其供
    述以錄音帶錄下，故其於該蒐證錄音帶中之供述，依上開規
    定應無證據能力云云。
２、惟查，違背第九十三條之一第二項、第一百條之三第一項之
    規定，所取得被告或犯罪嫌疑人之自白及其他不利之陳述，
    不得作為證據。但經證明其違背非出於惡意，且該自白或陳
    述係出於自由意志者，不在此限。檢察事務官、司法警察官
    或司法警察詢問受拘提、逮捕之被告或犯罪嫌疑人時，違反
    第九十五條第二款、第三款之規定者，準用前項規定，同法
    第一百五十八條之二定有明文。且同法第九十五條規定：「
    訊問被告應先告知左列事項：一、犯罪嫌疑及所犯所有罪名
    ，罪名經告知後，認為應變更者，應再告知。二、得保持緘
    默，無須違背自己之意思而為陳述。三、得選任辯護人。四
    、得請求調查有利之證據。」此為訊問被告前，應先踐行之
    法定義務，固屬刑事訴訟之正當程序，惟考其立法目的，在
    於尊重刑事被告乃程序主體者之一，為使其本於程序主體之
    地位而參與審判之權利，並藉由辯護人協助，以強化其防禦
    能力，落實訴訟當事人實質上之對等，另依同法第一百條之
    二之規定，於司法警察（官）詢問犯罪嫌疑人時亦有適用，
    若司法警察（官）漏為告知同法第九十五條第二款、第三款
    之事項時，考量該項之漏為告知對於犯罪嫌疑人權益損害甚
    大，依同法第一五八條之二第二項準用第一項本文之規定，
    因此取得犯罪嫌疑人之供述，應無證據能力。惟若司法警察
    （官）於逮捕犯罪嫌疑人時已經踐行本條之告知義務，之後
    再次詢問犯罪嫌疑人時，由於詢問主體並未改變，應可期待
    犯罪嫌疑人已經由第一次之告知而知悉其訴訟法上之權利，
    而無庸重複踐行告知程序（最高法院九十二年度台上字第五
    二九七號判決意旨參照）。經查，被告甲○○於上開時地為
    警逮捕時，已經由警方告知其訴訟上之權利，已據證人即中
    山分局警員乙○○到庭證述明確（參本院卷，第六十三頁反
    面），另參九十五年三月二日之警詢筆錄明確記載：「（問
    ：警方於拘捕你（即被告甲○○）時有無告知「得保持沈默
    ，無須違背自己意思而為陳述」及「得選任辯護人」等兩項
    權利？）有。」，亦有警詢筆錄可憑（參偵查卷，第十三頁
    至第十四頁），是警方在逮捕被告甲○○時已經踐行該條之
    權利告知程序甚明，被甲○○辯稱在為警製作「蒐證錄音帶
    」時，未踐行權利告知乙節縱使為真，亦無礙該「蒐證錄音
    帶」證據能力之取得，被告甲○○辯稱警方漏為依上開規定
    踐行權利告知，其於該「蒐證錄音帶」中之供述，依同法第
    一百五十八條之二之規定應無證據能力云云，依前揭說明，
    洵屬無據。
３、又該「蒐證錄音帶」中被告甲○○之供述雖係由警方夜間詢
    問時所取得，惟被告甲○○為警路檢盤查時已經供陳上開愷
    他命係供販賣之用，故由警方將其帶回警局進一步詢問，且
    警方為避免被告甲○○翻異前詞，故將被告甲○○至警局後
    之所有供述均以錄音方式加以存證，適被告甲○○在警局內
    初次為警詢問時（製作正式警詢筆錄之前），即供出上開愷
    他命係由被告丙○○所交付，故警方先行至被告丙○○工作
    之酒店請被告丙○○到警局說明，嗣後方開始製作被告二人
    之警詢筆錄等情，已經證人乙○○證述明確（參本院卷，第
    六十二頁六十三頁），足見警方並無惡意取證情事，且被告
    甲○○於上開蒐證錄音帶中之陳述係出於自由意旨而為，為
    被告甲○○所自承，此參告甲○○在本院審理時證稱：「（
    檢察官問：錄音帶顯示你（即被告甲○○）指稱小蒲要你賣
    毒品，這個小蒲是否就是丙○○？）是的。」、「（檢察官
    問：錄音帶顯示你（即被告甲○○）指稱丙○○要你賣毒品
    ，且說這三十包是小蒲叫你賣的？）是的，我有這樣說。」
    、「（檢察官問：當時警察有無對你（即被告甲○○）進行
    強暴、脅迫、詐欺，而讓你講這些話？）沒有。他只是說如
    果我講實話，會幫我向法官求情。」等語自明（參本院卷，
    第六十四頁反面、第六十五頁），是依同法第一百五十八條
    之二第一項但書之規定，被告甲○○於該「蒐證錄音帶」中
    之供述仍例外有證據能力。被告甲○○辯稱其於該「蒐證錄
    音帶」中之供述，係違反夜間詢問之規定而取得，應無證據
    能力云云，亦難憑採。
  (二)被告甲○○於警方「蒐證錄音帶」中之供述，符合同法第一
    百五十九條之二之規定，有證據能力：
１、被告丙○○另辯稱被告甲○○於「蒐證錄音帶」中對其不利
    之陳述，係屬於審判外之陳述，依照同法第一百五十九條第
    一項之規定，無證據能力云云。
２、惟查，刑事訴訟以直接審理為原則，必須經過調查程序，以
    顯出於審判庭之證據資料，始得採為判決基礎，排除傳聞證
    據之適用，故同法第一百五十九條第一項規定：「被告以外
    之人於審判外之言詞或書面陳述，除法律有規定外，不得作
    為證據」，故被告以外之人於檢察事務官、司法警察 (官)
    調查中之陳述，性質上屬傳聞證據，違背直接審理及言詞審
    理原則，原則上不認其具證據能力，惟依同法第二百二十八
    條第二項、法院組織法第六十六條之三第一項第二款之規定
    ，檢察事務官有調查犯罪及蒐集證據與詢問告訴人、告發人
    、證人或鑑定人之權限，同法第二百二十九條至第二百三十
    一條之一，亦規定司法警察 (官)具有調查犯罪嫌疑人犯罪
    情形及蒐集證據等職權，若以其等調查所得證據資料，一昧
    排除，自違背實體真實發見之訴訟目的，是以先前與審判中
    不符之陳述，具有較可信之特別情形，且為證明犯罪事實存
    否所必要者，例外於同法第一百五十九條之二賦予該傳聞證
    據有證據能力。經查，被告甲○○於警方製作「蒐證錄音帶
    」時指稱該愷他命為被告丙○○交予其販售，遭查獲帳冊係
    其記載販賣毒品所得，嗣於偵查中及本院審理中則改稱該愷
    他命係由其於同年二月二十四日晚上十時許，在臺北市○○
    街、林森北路附近「A＋ 舞廳」向真實姓名年籍不詳之成年
    男子以三萬元之價格購入，，該帳冊內為他人向其借款之記
    載，陳述內容顯然前後有異（參偵查卷，第十五頁、第四十
    七頁；本院卷第六十四頁），而被告丙○○亦矢口否認有何
    販賣毒品犯行，本院以為自有以該「蒐證錄音帶」內被告甲○○之陳述作為認定被告丙○○有無共同販賣毒品犯行之必
    要，且被告丙○○於該「蒐證錄音帶」內陳述販賣上開愷他
    命之細節，與查獲帳冊記載內容相核互符，被告甲○○亦自
    承與被告丙○○並無怨恨與糾紛（參本院卷，第六十五頁）
    ，應無任意設詞誣陷被告丙○○之理，另酌以被告丙○○為
    警循線查獲後，亦於警詢中自承上開愷他命係由其轉交給被
    告甲○○，復陳稱確實如帳冊記載已從被告甲○○處取回四
    包愷他命供給施用（參偵查卷，第十頁至第十一頁），顯見
    被告甲○○於該「蒐證錄音帶」內指稱被告丙○○交其販賣
    愷他命之證詞具有特別可信之情形，依照前揭說明，被告甲○○於該「蒐證錄音帶」中對於被告丙○○不利之陳述，雖
    屬傳聞證據，仍例外具有證據能力，被告丙○○以前詞置辯
    ，自不足取。
二、實體方面：
    訊據被告甲○○雖一度坦承確實與被告丙○○共同販賣毒品
    之犯行，惟嗣後翻異前詞，矢口否認上開犯行，被告丙○○
    則自始否認有何販賣情事。被告丙○○辯稱：伊僅寄放五、
    六包愷他命至被告甲○○處而已，絕無販賣愷他命云云；被
    告甲○○則辯稱：被查獲之愷他命除被告丙○○寄放之一包
    外，其餘均係伊於上開時地向真實姓名年籍均不詳之成年男
    子以三萬元之價格所購入，供自己施用後所剩下，至該本帳
    冊上記載之姓名及數字為他人向伊借款之記載，絕無販賣愷
    他命云云。經查：
  (一)被告甲○○在警方「蒐證錄音帶」中之陳述具有證據能力，
    已如前述，而該「蒐證錄音帶」已經本院會同檢察官、被告
    及其辯護人於審理中當庭勘驗完畢，並據以製成錄音譯文，
    上開人等均表示對於錄音譯文之內容沒有意見（參本院卷，
    第三十二頁、第三十六頁），嗣由本院將該錄音譯文提示被
    告二人及其辯護人並告以要旨，使渠等為辯論（參本院卷，
    第六十六頁），應認業已踐行合法證據調查程序，自得作為
    論斷被告二人有無販賣毒品犯行之證據，合先敘明。
  (二)被告二人販賣第三級毒品愷他命之犯行，已據被告甲○○在
    「蒐證錄音帶」中陳述明確，核與證人乙○○所證述之情節
    相符，而被告甲○○敘述販賣愷他命之時間、對象及獲利所
    得，均與遭查獲帳冊記載之內容相合，且該帳冊上記載被告
    甲○○從被告丙○○處取得三十七包愷他命後，已售出三包
    ，再由被告丙○○取回四包，僅剩三十包等情，亦與自被告
    甲○○身上所取出之三十包數量相符，有錄音譯文、翻拍照
    片四張等在卷可考（參偵查卷，第十六頁至第二十頁、第七
    十七頁；本院卷，第二十九頁至第三十二頁），並有毒品三
    十包、帳冊一本及販賣毒品所得一千元扣案可查（保管字號
    ：九十五年度藍保字第五二六號），另扣案之毒品經送鑑後
    亦證實含有愷他命成分，有憲兵司令部刑事鑑識中心九十五
    年八月二日安鑑字第Ｏ一二九四號鑑通知書在卷可查（參偵
    查卷，第八十一頁），被告二人共同販賣第三級毒品之犯行
    應堪認定。
  (三)被告甲○○雖辯稱上開毒品除其中一包愷他命係被告丙○○
    所交付外，其餘均係由其於上開時地向真實姓名年籍均不詳
    之成年男子以三萬元所購得，供作自己施用後所剩下，至其
    於「蒐證錄音帶」中之陳述與被告丙○○共同販賣毒品犯行
    係因為害怕而為，並非真實云云。惟查，被告湯維對於購買
    上開毒品之日期，先於警方詢問時供稱：係於被查獲之日（
    即九十五年三月一日）前四、五天買的云云（參偵查卷，第
    十五頁）；復於偵查中向檢察官陳稱：係於同年二月二十八
    日買的云云，嗣又改稱係於二月二十七日買的云云（參偵查
    卷，第四十七頁）；然於本院審理中又陳稱係於同年二月二
    十八日買的云云（參本院卷，第二十頁），前後供述已顯有
    不一。另對於購買上開毒品後施用之數量而言，被告甲○○
    先稱上開毒品中有一包是被告丙○○交付其保管云云（參偵
    查卷，第六十八頁），嗣於本院審理時又稱總共購買三十七
    包愷他命，經伊施用七包後，僅剩三十包云云，前後供述內
    容亦多有矛盾。再就被告丙○○交付毒品予被告甲○○之日
    期而言，被告甲○○先稱無法記得被告丙○○交其保管上開
    愷他命之時間點云云（參本院卷，第二十頁），後又明確陳
    稱被告丙○○係於同年三月一日前最後一個星期六早上五、
    六時許所交付云云（參本院卷，第六十四頁反面），前後供
    述兩歧，與被告丙○○陳稱其係由同年二月二十八日將上開
    毒品交付被告甲○○保管云云（參本院卷，第十九頁反面）
    亦不相符。是被告甲○○對於其購買愷他命供己施用之時間
    、數量、被告丙○○交其保管愷他命之時間均供述不一，亦
    與被告丙○○之陳述兩歧，被告甲○○上開辯詞顯係卸責之
    詞，不足採信。而被告甲○○之尿液為警採驗後，固呈現愷
    他命陽性反應，有臺灣檢驗科技股份有限公司九十五年三越
    十五日CH/2006/30125號濫用藥物尿液檢驗報告附卷可查（
    參偵查卷，第七十二頁），然此僅能證明被告甲○○有施用
    愷他命之行為，無法證明上開被查獲之愷他命即為被告甲○○供己施用所購入，難以據為對被告二人有利之認定。
  (四)被告甲○○另辯稱遭查獲之帳冊一本為別人向其借款之記載
    云云。惟查，被告甲○○於警方製作「蒐證錄音帶」時，已
    向警方供陳該帳冊上之內容為販賣毒品所得之記載，由於其
    已以每包一千元之價格販賣愷他命各一包予「全董」、「小
    楊」及「阿豪」，且帳款已經結清，故將渠等於該帳冊上記
    載之金額劃去，惟被告丙○○取回四包愷他命尚未結清款項
    外，故未刪除等情，與被告丙○○自承業已自被告甲○○處
    取回四包之情節相符（參偵查卷，第十一頁），並有錄音譯
    文在卷可稽（參本院卷，第二十九頁至第三十頁反面），復
    有查獲帳冊一本可考，益徵該帳冊記載之內容，確實係被告
    甲○○販賣毒品之記載。況且被告甲○○亦自承負債五萬元
    ，有錄音譯文可查（參本院卷第三十二頁），顯無借款予他
    人之餘裕，且若被告甲○○所述為真，依帳冊之記載，被告
    丙○○亦向其借款四千元，亦顯被告二人一致陳稱彼此沒有
    借貸關係等語顯然不同（參偵查卷，第十一頁；本院卷，第
    六十五頁），從而，被告甲○○嗣後翻異前詞辯稱該該帳冊
    上之記載內容為借款予他人之記錄云云，顯與常情有悖，亦
    與卷證資料相違，委無可取。亦足見被告甲○○於本院審理
    中改稱被告丙○○已於同年三月一日還清向其之借款四千元
    云云（本院卷，第六十五頁反面），為臨訟杜撰之詞，不能
    輕信。
  (五)被告丙○○雖辯稱伊僅寄放五、六包愷他命於被告甲○○處
    ，並無販賣毒品犯行云云。惟查，被告丙○○交付被告甲○○販賣愷他命犯行，有錄音譯文可證（參本院卷，第三十頁
    ），而被告丙○○陳述寄放上開愷他命之時間與被告甲○○
    所辯寄放情節顯然不符，已詳述如前，況被告丙○○於警詢
    中亦自陳：「（問：警方所查獲之K他命毒品，據甲○○向
    警方供稱該毒品係由你（即被告丙○○）所提供，你作何解
    釋？用途為何？）該毒品確實是我提供給他的」，亦顯與被
    告甲○○在上開錄音中所述情節相符，參以被告二人彼此並
    無仇恨，此為被告二人所自承，被告甲○○當無設詞誣陷被
    告丙○○之理，顯見被告丙○○辯稱僅寄放愷他命於在被告
    甲○○處云云，要為卸責之詞，自不足取。
  (六)綜上所述，被告二人前開所辯均為飾卸之詞，不能採信，本
    件事證明確，被告二人販賣毒品犯行堪以認定，應依法論科
    。
三、查被告二人行為後，刑法業於九十四年二月二日修正公布，
    九十五年七月一日起施行。按行為後法律有變更者，適用行
    為時之法律，但行為後之法律有利於行為人者，適用最有利
    於行為人之法律，刑法第二條第一項定有明文。茲本條係規
    範行為後法律變更所生新舊法律比較適用之準據法，本身尚
    無新舊法比較之問題，於新法施行後，應一律適用新法第二
    條第一項之規定，為「從舊從輕」之比較。而本次法律變更
    ，比較時應就罪刑有關之共犯、未遂犯、想像競合犯、牽連
    犯、連續犯、結合犯，以及累犯加重、自首減輕暨其他法定
    加減原因（如身分加減）與加減例等一切情形，詳為比較（
    最高法院九十五年五月二十三日九十五年度第八次刑事庭會
    議決議參照）。茲就本件適用刑法法條新舊法比較之情形分
    論如下：
  (一)刑法第二十八條有關共犯之規定，修法前係規定：「二人以
    上共同實施犯罪之行為者，皆為正犯」；而新法修正施行後
    ，則將「實施」改為「實行」，而成為：「二人以上共同實
    行犯罪之行為者，皆為正犯」。其修正理由係為釐清陰謀共
    同正犯、預備共同正犯、共謀共同正犯是否合乎本條規定之
    正犯要件，而本件被告二人，就販賣毒品之犯行間既有犯意
    聯絡及行為分擔，即屬實行犯罪行為之正犯，不論依修正前
    、後之規定，皆屬共同正犯，對被告二人而言並無有利或不
    利之情形，揆諸前揭說明，並不生新舊法比較之問題，應逕
    依修正後之刑法第二十八條，論以共同正犯。
  (二)毒品危害防制條例第四條第三項之販賣第三級毒品罪有關併
    科罰金刑部分，依修正前刑法第三十三條第五款規定「罰金
    ：一元以上。」，修正後刑法第三十三條第五款規定「罰金
    ：新臺幣一千元以上，以百元計算之。」，則依修正後之法
    律，本件所得併科處之罰金刑最低為新臺幣一千元，惟如依
    行為時即修正前刑法第三十三條第五款規定之罰金最低額則
    為銀元一元即新臺幣三元，是比較前開規定，以修正前刑法
    第三十三條第五款規定，其法定得予科處之罰金刑最低額度
    較低，較有利於行為人。
  (三)又刑法第五十六條連續犯之規定業於九十四年二月二日修正
    公布刪除，是於新法修正施行後，被告二人之數次販賣毒品
    犯罪之犯行，即須分論併罰。此刪除雖非犯罪構成要件之變
    更，但顯已影響行為人刑罰之法律效果，自屬法律有變更，
    依新法第二條第一項規定，比較新、舊法結果，仍應適用較
    有利於被告二人之行為時法律即修正前刑法論以連續犯。
四、按愷他命係毒品危害防制條例第二條第二項第三款所規定之
    第三級毒品。是核被告二人上開所為，係犯毒品危害防制條
    例第四條第三項之販賣第三級毒品罪，被告二人間有犯意聯
    絡與行為分擔，為共同正犯。又被告二人先後多次販賣第三
    級毒品之犯行，時間緊接，犯罪方法相同，觸犯構成要件相
    同之罪名，顯係基於概括犯意而為，為連續犯，應依修正前
    刑法第五十六條之規定論以一連續販賣第三級毒品罪，並加
    重其刑。至於被告二人持有第三級毒品愷他命之行為，因不
    構成犯罪，而無法律上應為販賣第三級毒品之高度行為所吸
    收之問題，亦無同條例第十一條第四項所規範持有達一定數
    量加重其刑之問題。又同條例第十七條規定：犯第四條第三
    項之罪，供出毒品來源，因而破獲者，得減輕其刑，其立法
    意旨重在鼓勵具體供出其上游販毒者，俾資追查該毒梟前手
    及其上游毒品，以杜絕毒品之蔓延與氾濫為目的。倘未因其
    自白進而查獲毒梟前手或其上游毒品者，自不得執此邀本條
    規定之寬減（最高法院九十二年度臺上字第二八九七號判決
    意旨參照）。而本件被告二人共同販賣第三級毒品，已認定
    如前，則被告丙○○自非被告甲○○之上游毒品者，揆諸前
    開最高法院判決之意旨，自無依上揭條文減刑之餘地，附此
    敘明。爰審酌被告二人共同非法販賣第三級毒品愷他命，助
    長毒品在社會上擴散、流竄，威脅政府禁止毒品濫用以保障
    國民健康之政策，且增加違法施用毒品者之人口，犯罪所生
    之危害程度甚鉅，被告甲○○犯後雖一度承認犯行，然嗣後
    否認犯行，並數度更改辯詞，被告丙○○則拒不坦承販賣毒
    品之犯行，應認均顯無悔意等一切情狀，量處如主文所示之
    刑，以示懲儆。
五、又同條例第二條第二項規定，毒品依其成癮性、濫用性及對
    社會危害性分為四級，並就製造、運輸、販賣、意圖販賣而
    持有、以非法方法使人施用、引誘他人施用及轉讓等不同品
    項毒品之行為，分別定其處罰。至施用或持有第三、四級毒
    品，因其可罰性較低，故予除罪化，僅就施用及持有第一、
    二級毒品科以刑罰。惟鑑於第三、四級毒品均係管制藥品，
    特於同條例第十一條之一明定無正當理由，不得擅自持有；
    同條例第十八條第一項後段復規定查獲之第三、四級毒品，
    無正當理由而擅自持有者，沒入銷燬之。從而，依同條例第
    十八條第一項後段應沒入銷燬之毒品，專指查獲之施用、持
    有第三、四級毒品而言；倘係查獲之製造、運輸、販賣、意
    圖販賣而持有、以非法方法使人施用、引誘他人施用或轉讓
    之第三、四級毒品，既屬同條例相關法條明文規定處罰之犯
    罪行為，即非該條項應沒入銷燬之範圍。又同條例第十九條
    第一項所定「供犯罪所用或因犯罪所得之物」，係指犯第四
    條至第九條、第十二條、第十三條或第十四條第一項、第二
    項之罪所用或所得之物，不包括毒品本身在內，自不得為第
    三、四級毒品之沒收依據（以犯第四條第三項販賣第三級毒
    品罪為例，其供犯罪所用之物，當指「供販賣第三級毒品所
    用之物」而言；第三級毒品本身為販賣之標的，為遂行販賣
    該毒品使用之物，始屬「供犯罪《犯第四條第三項之販賣第
    三級毒品罪》所用之物」，其理至明）。同條例對於查獲之
    製造、運輸、販賣、意圖販賣而持有、以非法方法使人施用
    、引誘他人施用及轉讓第三、四級毒品之沒收，並無特別規
    定，如其行為已構成犯罪，則該毒品即屬不受法律保護之違
    禁物，應回歸刑法之適用，依刑法第三十八條第一項第一款
    之規定沒收之（最高法院九十五年度台上字第九一一號判決
    意旨參照）。是本件所扣得之第三級毒品愷他命（驗餘淨重
    十四點六三六三公克），既為被告丙○○所有交由被告甲○○持之對外販賣之物，依前揭說明，上開毒品自屬被告丙○○所有無疑，應依刑法第三十八條第一項第一款之規定沒收
    之（檢察官之起訴書就愷他命部分聲請依同條例第十八條第
    一項之規定宣告沒入銷燬，顯有誤會）。次按毒品危害防制
    條例第十九條第一項關於沒收之規定，係採義務沒收主義。
    故凡犯同條例第四條至第九條、第十二條、第十三條或第十
    四條第一項、第二項之罪者，其供犯罪所用之物或因犯罪所
    得之財物，且屬犯人所有者，即應依該規定沒收（最高法院
    九十三年度臺上字第一三六Ｏ號、第一三六五號判決意旨參
    照）。經查，扣得之夾鏈袋三十個係用於包裹毒品，防其裸
    露、潮濕，便於攜帶，且可與毒品分離，係供本案犯罪所用
    之物，且為被告丙○○所有，已如前述，應依該條之規定沒
    收之。另被告二人共同將毒品販售予前開人等，所得共有三
    千元，已經論述如前，是該款項均為被告二人因犯罪所得之
    財物，而扣案之一千元為即為被告甲○○前開販賣毒品予與
    「阿豪」所得之款項，有錄音譯文附卷可參（參本院卷，第
    三十一頁），應與未扣案之兩千元均依該條之規定沒收之，
    如全部或一部不能沒收時，以其財產抵償之。又被告丙○○
    雖自被告甲○○處取回四包愷他命供己施用，並由被告甲○○在遭查獲之帳冊上記載「小蒲-400 0」等字樣，惟上開毒
    品為被告丙○○所有，既已認定如前，則被告甲○○交付四
    包愷他命予被告丙○○之行為，亦與販賣或轉讓毒品無涉，
    即難認定被告甲○○有販賣四包愷他命予被告丙○○之犯行
    ，並獲利四千元乙情，爰不就該部分為沒收之諭知。至扣案
    之吸管一支，無法證明與被告二人販賣毒品有關，爰不宣告
    沒收，附此敘明。
六、查販賣毒品係違法行為，政府查緝甚嚴，非可公然為之，亦
    無公定之價格，不論任何包裝，均可任意分裝增減分量，而
    每次買之價量，亦可能隨時依雙方間之關係深淺、資力、需
    求量及對行情之認知、來源是否充裕、查緝是否嚴緊，購買
    者被查獲時供述購買對象之可能性風險之評估等，因而異其
    標準，並機動調整，非可一概而論，販賣之利得除經坦承犯
    行或價量俱臻明確外，委難察得實情，販賣之人從價差或量
    差中牟利方式雖異，其意圖營利之非法販賣行為則一，是除
    非別有具體事證，足認係按同一價量委買、販售或轉讓外，
    ，實難據以認定被告另有販賣毒品之犯行。經查，遭查獲之
    帳冊上雖另有一頁記載「林偉－1000」、「阿宏-2000（遭
    劃去）」、「阿泰-1000」、「喬丹-1000」、「小楊-1000
    」等內容（參偵查卷，第二十六頁），與被告二人在帳冊上
    記載前揭販賣毒品犯行之內容相似，然除該帳冊記載外，並
    無其他證據證明被告二人有共同將前揭毒品販賣予「林偉」
    、「阿宏」、「阿泰」、「喬丹」及「小楊」等五人，而該
    「1000」、與「2000」之記載即為共同販賣毒品所得之財物
    ，且此部分復未經檢察官提起公訴，亦難認與本件有何裁判
    上一罪之關係，依前揭說明，爰不就此部分為審判，併此指
    明。
據上論斷，應依刑事訴訟法第二百九十九條第一項前段，毒品危
害防制條例第四條第三項、第十九條第一項，刑法第二條第一項
、第十一條前段、第三十八條第一項第一款、第二十八條，修正
前刑法第五十六條判決如主文。
本案經檢察官林達到庭執行職務。
中　　華　　民　　國　　96　　年　　3 　　月　　12　　日
                  刑事第十一庭  審判長法　官
　　　　　　　　　　　　　　　　　    法　官
　　　　　　　　　　　　　　　　　    法　官
附錄論罪科刑法條
毒品危害防制條例第四條第三項
得於十日內上訴
    主  文
    事  實
    理  由
據上論斷，應依刑事訴訟法第299條第1項前段、刑法第
__判決如主文。本案經檢察官__到庭執行職務
中　　華　　民　　國　　96　　年　　3 　　月　　12　　日
　　　　　　　　　刑事第十一庭  法　官　林庚棟
以上正本證明與原本無異。
如不服本判決，應於判決送達後10日內，向本院提出上訴狀。
　　　　　　　　　　　　　　　　書記官　殷玉芬
中　　華　　民　　國　　96　　年　　3 　　月　　12　　日
